臺灣高等法院臺中分院刑事判決　　　　100年度上易字第667號
上　訴　人　臺灣臺中地方法院檢察署檢察官
被　　　告　趙瑞龍
上列上訴人因被告妨害自由等案件，不服臺灣臺中地方法院99年
度易字第3711號中華民國100年3月29日第一審判決（起訴案號：
臺灣臺中地方法院檢察署99年度偵字第24715號），提起上訴，
本院判決如下：
    主  文
上訴駁回。
    理  由
一、按不服地方法院之第一審判決而上訴者，須提出上訴書狀，
    並應敘述具體理由，刑事訴訟法第三百六十一條第一項定有
    明文，此為上訴必備之程式；而所謂「具體理由」，必係依
    據卷內既有訴訟資料或提出新事證，指摘或表明第一審判決
    有何採證認事、用法或量刑等足以影響判決本旨之不當或違
    法，而構成應予撤銷之具體事由，始克當之（例如：依憑證
    據法則具體指出所採證據何以不具證據能力，或依憑卷證資
    料，明確指出所為證據證明力之判斷如何違背經驗、論理法
    則）；倘僅泛言原判決認定事實錯誤、違背法令、量刑失之
    過重或輕縱，而未依上揭意旨指出具體事由，或形式上雖已
    指出具體事由，然該事由縱使屬實，亦不足以認為原判決有
    何不當或違法者（例如：對不具有調查必要性之證據，法院
    未依聲請調查亦未說明理由，或援用證據不當，但除去該證
    據仍應為同一事實之認定），皆難謂係具體理由，俾與第二
    審上訴制度旨在請求第二審法院撤銷、變更第一審不當或違
    法之判決，以實現個案救濟之立法目的相契合，並節制濫行
    上訴（最高法院97年度台上字第892號刑事判決參照）。次
    原審法院認為上訴不合法律上之程式者，應以裁定駁回之。
    第二審法院認為上訴書狀未敘述理由或上訴有第362條前段
    之情形者，應以判決駁回之。又分別為刑事訴訟法第362條
    、367條所明定。再第367條之判決，得不經言詞辯論為之，
    同法第372條亦定有明文。
二、本件原審判決就認定被告趙瑞龍為臺中市南屯區○○○街二
    ０七號「中美獸醫院」之獸醫師，緣於民國九十九年七月三
    十日，顧客鄭唯君將所飼養之長毛臘腸犬「糖糖」送至該獸
    醫院接受擠肛門腺等服務，嗣因發覺犬隻出現異常反應，鄭
    唯君乃欲索討該犬隻在「中美獸醫院」病歷資料，並先後於
    九十九年八月二日、十日，各由鄭唯君本人或其家人前往「
    中美獸醫院」提出申請，但因未能符合申辦流程及趙瑞龍所
    引據之規定內容，而遭趙瑞龍所拒，雙方為此已發生多次口
    角。迨九十九年八月十一日晚間八時許，鄭唯君更偕同其子
    趙晨復、其女趙庭玉共三人，再次前往「中美獸醫院」要求
    處理上開犬隻之病歷問題，趙瑞龍見當時等候看診之寵物主
    人非少，鄭唯君等三人持續站立於掛號處前理論，已影響於
    該獸醫院之正常營運及其他顧客使其寵物接受妥適治療之權
    益，且因先前多次口角爭執，亦使趙瑞龍甚感激憤。趙瑞龍
    乃於喝令鄭唯君等三人離去未果後，竟基於公然侮辱之犯意
    ，在上址獸醫院之不特定多數人得共見共聞之處所，先對上
    前理論之趙晨復辱罵「有夠賤」，繼之對於鄭唯君辱罵「不
    要臉」共十一次，其間更對鄭唯君、趙晨復、趙庭玉辱罵「
    你們都不要臉」等語，均足以貶損鄭唯君等三人之人格並使
    其產生難堪感受。趙瑞龍復另基於恐嚇危害安全之犯意，對
    趙晨復及在旁之鄭唯君、趙庭玉恫稱：「文的不行到時候看
    怎麼來啊！沒關係」、「你住哪裡我知道喔」、「你的地址
    我知道喔，你給我小心點，你試試看」等加害生命、身體之
    恐嚇言詞，鄭唯君等三人因而心生恐懼，致生危害於彼等三
    人之安全之犯罪事實，所憑之證據，已經原判決論述綦詳，
    經核並無違背證據法則及論理法則，形式上觀察並無不合。
三、次按量刑輕重係屬事實審法院得依職權自由裁量之事項，苟
    已斟酌刑法第57條各款所列情狀而未逾越法定刑度，不得遽
    指為違法，且在同一犯罪事實與情節，如別無其他加重或減
    輕之原因，下級審量定之刑，亦無過重或失輕之不當情形，
    則上級審法院對下級審法院之職權行使，原則上應予尊重（
    最高法院72年度臺上字第6696號、75年度臺上字第7033 號
    判例及85年度臺上字第2446號判決參照）。本件原審判決就
    量刑方面，亦已於判決理由中詳為審酌「被告從事獸醫師工
    作並對外營業，面對顧客前來質疑處置病歷資料申請流程失
    當，雖非不可據理力爭或堅持立場，但仍須本於以和為貴之
    精神，設法尋求化異求同之機會，尤不能率以言詞辱罵或出
    言恐嚇，反而激化對立情緒且無補於紛爭之解決，被告所為
    難謂可取；惟被告當時正值多名顧客等候寵物看診，又面對
    告訴人鄭唯君、趙晨復、趙庭玉三人持續站立於掛號處前一
    再要求提供寵物病歷資料且不願離去，致其已難期待順利看
    診，被告乍然遭逢此一情景而口不擇言，遂以前揭侮辱及恐
    嚇言詞加諸於告訴人鄭唯君等三人，被告犯罪之動機與所受
    刺激亦非可輕忽；再參以被告犯罪手段、目的、公然侮辱「
    不要臉」等語多達十餘次、被告犯罪後並未坦承犯行之態度
    、具有碩士學歷之智識程度等一切情狀，分別量處被告趙瑞
    龍公然侮辱人，處拘役三十日，以加害生命、身體之事，恐
    嚇他人致生危害於安全，處拘役二十日，並定其應執行拘役
    四十日，如易科罰金，以新臺幣一千元折算一日。並敘明公
    訴蒞庭檢察官於原審審理時，雖具體求刑應執行有期徒刑三
    月，惟與被告於本案之犯罪情節相較猶嫌過重，而為原審院
    所不採」等語，經核已斟酌刑法第57條各款所列情狀，且未
    逾越法定刑度，不得遽指為違法，本院認原判決之量刑亦屬
    相當，並無過重或過輕之情形。檢察官上訴意旨雖以「本件
    被告犯後態度惡劣，犯後矢口否認犯行，毫無悔意，迄未向
    被害人等道歉並達成和解，反怪罪於被害人依規定索討病歷
    之行為，則原審量處被告拘役四十日即有太輕，量刑顯非妥
    適，請將原判決撤銷，並對被告從重量刑云云」，形式上雖
    已指出具體事由，然該事由縱使屬實，因原判決並未為相反
    之認定，且依原判決上述對於量刑依據之理由，本院認原判
    決之量刑仍屬相當，故本件上訴理由不足以認為原判決之量
    刑有何不當或違法，仍難謂係具體理由，其上訴顯然違背法
    律上之程式，應予駁回，並不經言詞辯論為之。
據上論斷，應依刑事訴訟法第367 條前段、第372 條，判決如主
文。
中    華    民    國   100    年    5     月    24    日
            刑事第六庭    審判長法  官  李  文  雄
                                法  官  陳  如  玲
                                法  官  蔡 王 金 全
上列正本證明與原本無異。
不得上訴。
                                書記官  金  珍  華
中    華    民    國   100    年    5     月    24    日